臺灣高等法院高雄分院民事判決　　　　109年度重上字第156號
上　訴　人　薛國良　
訴訟代理人　蘇俊誠律師
被上訴人　　薛國利　
訴訟代理人　陳樹村律師
　　　　　　周南宏律師
　　　　　　龔暐翔律師
上列當事人間請求確認買賣關係不存在事件，上訴人對於中華民
國109年11月30日臺灣高雄地方法院109 年度重訴字第182號第一
審判決提起上訴，本院於110年10月6日言詞辯論終結，判決如下
：
    主  文
上訴駁回。
第二審訴訟費用由上訴人負擔。
    事實及理由
一、按第二審為訴之變更或追加，非經他造同意，不得為之，但
    請求之基礎事實同一者，不在此限，民事訴訟法第446條第1
    項、第255條第1項第2 款分別定有明文。查被上訴人於原審
    主張兩造間就坐落高雄市○○區○○段○○段000○00000地
    號土地（權利範圍全部，下分稱某地號土地，合稱系爭土地
    ），及其上同段2510建號建物（門牌號碼：高雄市○○區○
    ○路0000號、權利範圍全部，下稱系爭房屋，與系爭土地合
    稱系爭房地）並無買賣關係存在，依民法第767 條、民事訴
    訟法第247條第1項規定，請求確認兩造間就系爭房地之買賣
    關係不存在，並請求上訴人將系爭房地之所有權移轉登記予
    以塗銷，嗣於本院追加民法第87條為請求權依據（本院卷第
    214頁），核其基礎事實同一，合於前述規定，應予准許。
二、被上訴人主張：兩造為兄弟，系爭房地原為伊所有，詎上訴
    人謊稱兩造於民國98年8月6日買賣系爭房地，並於98年9 月
    11日擅自將系爭房地所有權移轉登記至其名下，惟兩造間並
    無移轉系爭房地所有權之意思表示合致及價金交付，自不存
    在買賣關係。爰依民法第767條、民事訴訟法第247條第1 項
    規定，提起本件訴訟等語。並聲明：㈠確認兩造間就系爭房
    地於98年8月6日所為買賣之債權行為，暨於98年9 月11日以
    買賣為原因辦理所有權移轉登記之物權關係均不存在。㈡上
    訴人應將系爭房地於98年9 月11日以買賣為原因辦理所有權
    移轉之登記予以塗銷。
三、上訴人則以：被上訴人前以價金新台幣（下同）12,222,500
    元將系爭房地出賣予伊，雙方於98年8月6日簽定土地建築改
    良物買賣所有權移轉契約書，被上訴人並提供土地所有權狀
    、建物所有權狀、印鑑證明書、身分證影本予代書，供代書
    持向地政事務所辦理系爭房地之所有權移轉登記。又伊為購
    買系爭房地，先於98年8月6日自伊在臺灣土地商業銀行股份
    有限公司（下稱土地銀行）左營分行之帳戶（帳號：00000
    0000000，下稱A帳戶）匯付頭期款120 萬元至被上訴人土地
    銀行帳戶（帳號：000000000000，下稱B 帳戶）內，再於98
    年8月17日解除伊在土地銀行之定期存款800萬元，將帳戶內
    存款8,822,500 元匯付至B帳戶，剩餘差額220萬元，被上訴
    人則同意以贈與方式處理，即伊已支付買賣價金完畢。另兩
    造買賣系爭房地迄今已逾10年，被上訴人對於買賣關係自難
    諉為不知，其稱伊擅自移轉系爭房地所有權等語，顯違經驗
    法則，並非事實等語為辯。
四、原審為被上訴人勝訴之判決，上訴人不服，提起上訴。上訴
    聲明：㈠原判決廢棄。㈡被上訴人於第一審之訴駁回。被上
    訴人答辯聲明：上訴駁回。
五、兩造不爭執事項：
  ㈠被上訴人原為系爭房地登記所有權人，系爭房地所有權於98
    年9月11日移轉登記為上訴人所有，登記原因發生日為98年8
    月6日，登記原因為買賣。
  ㈡兩造為兄弟。
  ㈢上訴人名下A帳戶於98年8月6日有匯付120萬元至被上訴人名
    下之B帳戶。
  ㈣上訴人名下A帳戶於98年8月17日有匯款8,822,500 元至被上
    訴人名下之B帳戶。
六、本院論斷：
  ㈠本件訴訟有無確認利益？
    按確認法律關係之訴，非被上訴人有即受確認判決之法律上
    利益者，不得提起之，民事訴訟法第247條第1項前段定有明
    文。所謂即受確認判決之法律上利益，係指法律關係之存否
    不明確，原告主觀上認其在法律上之地位有不安之狀態存在
    ，且此種不安之狀態，能以確認判決將之除去者而言，若縱
    經法院判決確認，亦不能除去其不安之狀態者，即難認有受
    確認判決之法律上利益（最高法院52年台上字第1240號裁判
    要旨參照）。本件被上訴人主張兩造間就系爭房地之買賣債
    權關係及所有權移轉登記之物權關係均不存在，為上訴人所
    否認，而上開債權及物權關係存在與否，影響被上訴人對系
    爭房地之所有權權益，致使被上訴人私法上之地位有受侵害
    之危險，此種不安之狀態，能以確認判決除去之，揆諸前揭
    說明，堪認被上訴人有即受確認判決之法律上利益而得提起
    確認之訴。
  ㈡兩造就系爭房地有無買賣之債權及物權關係存在？ 
  ⒈按當事人主張有利於己之事實者，就其事實有舉證責任，民
    事訴訟法第277 條前段定有明文。又確認法律關係不存在之
    訴，如被告主張其法律關係存在時，應由被告負舉證責任（
    最高法院42年台上字第170 號裁判要旨參照）。是本件確認
    買賣關係不存在之訴，應由主張其存在之上訴人負舉證責任
    。
  ⒉615 地號土地係由兩造父親薛○○（原名薛○○，參見雄司
    調卷第97、98頁記事資料）於76年9 月間向訴外人郭春夏購
    得並登記為所有權人；615之1地號土地則由兩造之母薛○○
    秀（原名薛○○，參見雄司調卷第97、98頁記事資料）於77
    年6 月間向訴外人曾○○購得並登記為所有權人；系爭房屋
    則由薛○○秀於77年4月14日以第一次登記為原因，於77年5
    月18日登記為所有權人；薛○○、薛○○秀嗣分別於92、93
    年間以贈與、買賣之原因將615、615-1地號土地所有權移轉
    登記予被上訴人；薛○○秀另於96年12月以買賣為原因將系
    爭房屋所有權登記予被上訴人，有上訴人提出之土地登記簿
    、建築改良物登記簿在卷可參（本院卷第71-95頁 ）。又系
    爭房地所有權於98年9 月11日移轉登記為上訴人所有，登記
    原因為買賣，買賣契約記載系爭土地價金為11,544,000元、
    系爭房屋價金為678,500元，合計為12,222,500 元；上訴人
    名下A帳戶於98年8月6日、8月17日分別匯款120萬元、8,822
    ,500元至被上訴人名下之B 帳戶，亦有土地登記謄本、建物
    登記謄本、土地暨建物登記申請書、買賣所有權移轉契約書
    、土地銀行存摺明細、帳戶明細等資料可憑（雄司調卷第23
    -75、117頁、重訴卷第115-139 頁），並為兩造所不爭執，
    上開事實堪以認定。
  ⒊上訴人主張兩造間有買賣合意，並提出匯款資料、房屋及地
    價稅繳納文件為憑（雄司調卷第117頁、重訴卷第21-61頁）
    ，此為被上訴人所否認。查：
  ⑴證人即負責辦理系爭房地過戶事宜之代書郭○○證稱：本件
    承辦買賣過程中我沒有接觸到被上訴人本人。被上訴人的印
    鑑證明、身分證、權狀正本是被上訴人妹妹薛○○提供給我
    的。我也沒有向被上訴人求證過他是否要出賣系爭房地。因
    為兩造有二親等身分，要提供資金，否則會被課贈與稅，當
    時贈與稅免稅額是220 萬元，二等親的買賣也可以主張扣除
    免稅額再計算相關稅款，部分價金以贈與處理可以減免贈與
    稅。這件是兩造父親叫我去辦理的，但兩造證件是薛○○交
    給我的。支付買賣價金的方式應該是兩造父親決定的，但是
    否如此我也不知道，他們資金如何支付我也不清楚，但形式
    上上訴人一定要付款給被上訴人。我認識被上訴人，但辦理
    這個案件他都沒有出面，出面的人有兩造的父親、薛○○。
    我記得要辦過戶之前，兩造父親跟我說，當時被上訴人有在
    賭博，又有要拿不動產跟梓官農會借錢，但農會沒有借給他
    ，而且農會的總幹事蔡清國通知兩造父親這件事，兩造父親
    問我要如何處理系爭房地，叫我趕快算一算，還問我可否過
    戶給被上訴人的孩子，我有問他孫子是否成年，如果未成年
    還是要有贈與稅，當時在場的除了兩造父親、薛○○之外，
    上訴人也在場，上訴人那時也有說被上訴人被朋友帶壞帶去
    賭博。後來約二週後他們決定過戶給誰，就叫我去收資料，
    我才知道最後是決定過戶給上訴人。本件兩造並未訂私契，
    只是單純辦過戶，也沒有約定各期應支付之款項、日期等語
    （重訴卷第174-176 頁）。審酌郭○○係受薛○○委託辦理
    系爭房地過戶登記事宜之人，其於該事件並無何利害關係存
    在，復由卷內並無證據證明郭○○與上訴人間有何仇隙怨恨
    ，衡情應無甘冒刑事偽證罪責故為虛偽不實陳述之動機，故
    其證詞應堪採信。是依郭○○之證詞，系爭房地雖有辦理買
    賣過戶，惟兩造當時確實未簽訂私契，亦未約定訂金及各期
    款項交付期間及金額。衡情，若兩造間就系爭房地確有買賣
    之真意，以系爭房地位處高雄市鬧區，價值非微，縱為親兄
    弟，為保障權益，理當會簽訂買賣契約，並就買賣不動產中
    關於總價額為何、各期款項如何付款、期間為何及稅賦負擔
    及抵押權設定等重要不動產買賣細節進行約定，被上訴人亦
    無無故甘願憑白將買賣價金其中220 萬元以免稅額方式贈與
    上訴人之理，是被上訴人主張兩造並無買賣系爭房地之合意
    乙節，並非無據。
  ⑵上訴人雖稱郭○○與薛○○及被上訴人熟識，其所為證言有
    偏袒之虞；且郭○○稱係薛○○交付被上訴人之印鑑證明、
    身分證、權狀等物，然經詢之薛○○，薛○○表示上開資料
    係薛○○交給她，她再轉交郭○○，郭○○故意不提薛○○
    交付文件情節，心態可議；又郭○○既明知系爭房地為被上
    訴人所有，竟未依其身為代書之專業要求，向被上訴人查證
    是否出售，有違經驗法則；另上訴人確有分二次交付價款，
    有上開匯款資料可憑，郭○○竟稱沒有訂金、頭期款，顯然
    不實云云。惟，郭○○縱與被上訴人熟識，亦無法單憑此即
    認定其所為之證詞偏袒被上訴人而不可採信。而當初辦理系
    爭房地過戶係薛○○為避免被上訴人遭損友拖累，保障被上
    訴人財產而為，且因考量贈與稅問題而未將系爭房地過予被
    上訴人未成年子女，而薛○○為被上訴人父親，並係出於保
    護被上訴人財產之目的而要求辦理過戶，郭○○並稱：當時
    有請薛○○跟薛○○轉告被上訴人過戶系爭房地等語（重訴
    卷第175-176 頁），則郭○○主觀認知薛○○或薛○○應會
    告知被上訴人此一過戶事宜，而未再向被上訴人查證，尚與
    常情無違，難據此認定其證詞不可採信。再者，郭○○既確
    自薛○○手中取得系爭房地相關過戶文件，其前開證詞即與
    事實無違，至該資料是否係由薛○○囑咐交給薛○○再轉交
    郭○○，與兩造就系爭房地是否有買賣之合意並無相涉。又
    郭○○證稱：當時因為兩造不是真正買賣關係，所以並無真
    正約定頭期款及餘款為何，及何時給付，惟形式上登記為買
    賣關係，須有資金往來，形式上上訴人一定要付款給被上訴
    人等語（重訴卷第175 頁）。而上訴人確無法提出記載分期
    金額、付款時間之私契，然系爭房地登記原因為買賣，必須
    有形式上付款之金流證明，否則將遭課徵贈與稅，然上訴人
    匯入之B 帳戶實際上並非由被上訴人使用管理（詳後述），
    是郭○○之證詞與事實上兩造並無真正買賣合意之價款交付
    亦無不符。上訴人上開主張，並無可採。
  ⑶證人即兩造大姊薛○○證稱：我們這些小孩的銀行帳戶都是
    父親在使用，我妹妹薛○○是管內帳，也會負責向客戶收錢
    。B帳戶在94年11月4日有4個人匯款入帳戶，這4人都是我的
    客戶。當初房子蓋的時候，被上訴人是地主，匯進來的金額
    應該是他們向公司買房子，向銀行貸款要付給地主的錢。我
    本身也有開帳戶給公司或父親使用，銀行如果來跟父親說情
    ，我們就要去開戶，做業績給銀行。存摺、印章都是放在我
    父親那裡。B 帳戶不是被上訴人私人買賣的帳戶，是父親及
    公司在使用的帳戶。B 帳戶內有很多定存，是因為父親有個
    習慣，帳戶內如果有一筆錢之後就會轉成定存，但期限不會
    太長，以利資金運用，以便於買土地蓋房子，其他的帳戶也
    都是如此處理。父親若有贈與財產，即使登記給誰，或給誰
    住，權狀還是由父親保管。系爭房地不是被上訴人住的，是
    用來出租給他人的。我的印鑑章都是我父親刻的，我知道我
    大弟即被上訴人的也是。例如我們用地主的名義蓋房子，我
    父親會叫被上訴人去申請印鑑證明，之後交給父親等語（重
    訴卷第177-181 頁）。另查訴外人林○○、劉○○、陳○○
    及盧○○分別於94年8月16日、94年10月11日及94年11月4日
    匯入大筆金額至B帳戶(重訴卷第116-117頁)，而依被上訴人
    提出之房地客戶明細表（重訴卷第149 頁）可知，林○○、
    劉○○、陳○○及盧○○等確為向薛○○購買高雄市房地建
    案之客戶。再參以B帳戶於98年8月25日轉帳15,025,500元至
    以被上訴人名義開設之台北富邦銀行帳號000000000000帳戶
    內（重訴卷第126頁、本院卷第175頁），而上開富邦銀行之
    帳戶實際上係由薛○○管理使用乙節，為上訴人所不爭執（
    本院卷第186頁）。又被上訴人表示係在107年間始取回B 帳
    戶使用（本院卷第173 頁），上訴人就此則稱：被上訴人應
    該至少在105年間就開始使用B帳戶，不瞭解是單獨或共同使
    用，主張被上訴人與薛○○共同使用等語（本院卷第186 頁
    ），並未否認至少在105年以前，薛○○有使用B帳戶之事實
    。則薛○○證稱B 帳戶並非由被上訴人親自使用，而係薛○
    ○負責使用管理等語，與B 帳戶資金出入情況及薛○○使用
    狀況相符，即堪信實。上訴人辯稱薛○○因薛○○遺產而對
    其及薛○○興訟，證詞難期客觀云云，顯為臆測之詞，難以
    採信。從而，B帳戶至少在105年以前既非被上訴人管理使用
    ，且上訴人雖於98年8月間匯入共計10,022,500元至B帳戶，
    但旋即匯出1,500 多萬至薛○○實際管控之另一帳戶，顯見
    所謂之買賣價金均係薛○○經手、收受，則縱上訴人有匯款
    至B 帳戶，亦難遽此認定上訴人係基於買賣之合意匯款，並
    推認兩造就系爭房地有買賣之意思表示合致。
  ⑷又「房屋稅納稅義務人，並非必為房屋所有人，繳納房屋稅
    之收據，亦非即為房屋所有權之證明（本院40年台上字第12
    6 號判例參照），本件上訴人提出之房屋稅收據上關於系爭
    房屋之納稅義務人之記載，雖變更為上訴人名義，仍不足據
    以證明上訴人即為系爭房屋之所有人」，有最高法院70年台
    上字第3760號裁判要旨可參。是以，稅籍名義僅用以認定納
    稅之主體，且稅籍登記名義人依法納稅係盡其公法上之義務
    ，對於私法上之權利並無表徵之功能（至如納稅義務人並非
    實際所有權人，則為其是否另依委任或不當得利等法律關係
    請求實際所有權人給付代繳之稅款問題）。故上訴人縱有依
    登記名義人身分繳納房地賦稅，亦無從據此認定兩造間即有
    買賣之合意。
  ⑸本件依前述郭○○證述之過戶緣由、證件、資金交付情況等
    情可知，系爭房地移轉登記至上訴人名下一事均由薛○○出
    面主導、操辦，被上訴人完全未曾參與，難認被上訴人在系
    爭房地過戶當時有與上訴人成立買賣合意之可能。上訴人雖
    主張系爭房地由上訴人繳納賦稅，並出租第三人營業使用長
    達10餘年，被上訴人於99年間向高雄市第三信用合作社借貸
    500 萬元辦理財產徵信時，亦應已得知系爭房地移轉情事，
    縱無明示買賣合意，亦有默示買賣合意云云。然：
  ①所謂默示之意思表示，係指依表意人之舉動或其他情事，足
    以間接推知其效果意思者而言，若單純之沉默，則除有特別
    情事，依社會觀念可認為一定意思表示者外，不得謂為默示
    之意思表示（最高法院101 年度台上字第1294號裁判要旨參
    照）。
  ②被上訴人、薛○○均稱系爭房屋原係薛○○出租他人使用，
    上訴人就此並未為反對陳述，僅表示自98年9 月以後均係由
    其與承租人簽署租約等語。而被上訴人係自薛○○處取得系
    爭房地所有權，薛○○並保管系爭房地權狀正本，且系爭房
    地至少在98年以前即為「新百齡排骨大王」營業處所至今並
    未變更，為兩造所不爭執。復參以父母為預先分配財產先將
    不動產移轉登記至子女名下，但仍親自管理、利用該不動產
    收益，並繳納賦稅，子女對此處理方式則不予置喙，為臺灣
    民間常見情況，且以薛○○所述薛○○指示子女開戶使用，
    保管贈與財產權狀，及主導、操控系爭房地過戶情形，被上
    訴人不敢過問薛○○有關系爭房地出租、利用乙事，尚無違
    經驗、論理法則。又被上訴人指稱系爭房地稅賦均由薛○○
    繳納，顯見其前並未曾處理繳納系爭房地稅金事宜，而系爭
    房地長期以來均供「新百齡排骨大王」營業處所使用，被上
    訴人並未收取租金，使用系爭房地之營業人外觀亦無變化，
    則被上訴人原既不負責繳納稅金，又無法收取租金，系爭房
    地出租之使用外觀亦無變化，其不知納稅義務人及出租人已
    變更情事，亦屬平常。此外，上訴人並未提出被上訴人有何
    特別之舉動或其他情事，足可推認被上訴人知悉買賣契約之
    存在，則被上訴人單純之沉默，尚難謂有默示之意思表示可
    言。
  ③借款人向金融機構借款，金融機構針對借款人信用及其提出
    之抵押物為徵信後，如認有所不足，才會要求借款人再提供
    其他財產以供徵信，故被上訴人雖於99、101 年間曾向高雄
    市第三信用合作社借貸（重訴卷第193-197 頁），然其既未
    提供系爭房地為擔保品，本無須提供系爭房地所有權資訊以
    供銀行徵信，且依前述，系爭房地均由薛○○管理、利用並
    持有權狀，被上訴人衡情應不敢提供系爭房地為擔保品，免
    因銀行徵信時遭薛○○察覺而受責難，是被上訴人斯時能否
    察覺系爭房地已遭移轉，不無疑問，上訴人上開所述，無足
    採為其有利之認定。從而，上訴人主張被上訴人有默示買賣
    之意思表示云云，並無可採。
  ⒋上訴人另主張系爭房地為薛○○贈與上訴人，被上訴人之權
    狀、印鑑等並由薛○○交付郭○○辦理，足見薛○○有代理
    出售權限云云。惟：
  ⑴按為委任事務之處理，須為法律行為，而該法律行為，依法
    應以文字為之者；或受任人受概括委任得為委任人為一切行
    為，於為不動產之出賣或設定負擔行為時，委任人未依民法
    第531條或第534條但書第1 款規定，以文字為代理權之授與
    ，或為特別之授權者，該受任人本於委任事務之處理，在代
    理權限內以代理人身分以本人（委任人）名義所為之法律行
    為，因不備以書面為代理權授與之「代理權要式性」（僅代
    理權授與之行為無效），或為該不動產之出賣或設定負擔之
    特別授權，致成為無權代理（未經合法取得代理權）之行為
    。依同法第170條第1項規定，無權代理人以代理人名義所為
    之法律行為，須經本人承認，始對本人發生效力。此所謂承
    認為代理權之補授，雖無須踐行一定之方式，由本人以意思
    表示為之為已足，然代理權之授與，依民法第167 條規定，
    應向代理人或向代理人對之為代理行為之第三人，以意思表
    示為之，則補正授權行為欠缺之承認，亦應相同。單純之沉
    默，尚難認係承認。
  ⑵被上訴人為53年出生（雄司調卷第59頁），98年時已年為45
    歲，系爭房地縱由薛○○所贈與，然其既已移轉登記為被上
    訴人所有，即為被上訴人個人所有之資產，薛○○並無擅自
    處分已成年之被上訴人所有之財產之權利。又不動產所有權
    狀，不過係權利之證明文件，並非權利本身，被上訴人縱將
    權狀交付薛○○保管，亦無從認定被上訴人即有授權薛○○
    出售房地之意。再者，依薛○○之證述可知，薛○○為處理
    所興建之建物出售過戶事宜，本會要求被上訴人申請印鑑證
    明備用，佐以辦理系爭房地過戶使用之印鑑證明係被上訴人
    在98年1 月16日所申辦者（雄司調字卷第61頁），與系爭房
    地登記之原因發生日98年8月6日相隔近半年，異於一般辦理
    不動產過戶通常會提供近期印鑑證明之常情，足證系爭房地
    過戶所使用之印鑑證明應係被上訴人之前應薛○○指示，先
    行申辦以備薛○○出售其他房地後過戶之用，並非針對系爭
    房地過戶所申辦者，自難以薛○○持有被上訴人之印鑑證明
    及系爭房地權狀，即認其有權代理出售。況系爭房地之出售
    依民法第534條第1款規定，應有特別授權，物權移轉行為則
    依民法第531 條前段規定，應有書面授權，上訴人並未能提
    出被上訴人有特別授權薛○○出售系爭房地，及有書面授權
    薛○○移轉之證據，則薛○○擅自出售、移轉系爭房地之行
    為應屬無權代理，依民法170條第1項規定，非經被上訴人本
    人承認，對於被上訴人不生效力，而被上訴人提起本件訴訟
    主張買賣關係不存在，請求上訴人塗銷登記，顯已明示拒絕
    承認，是薛○○無權代理之行為自已確定對被上訴人不生效
    力。
  ⑶至上訴人主張其長期繳納賦稅，並將系爭房地出租第三人營
    業使用，被上訴人明知此情並未提出異議，應已默示同意云
    云。然被上訴人之前是否知悉系爭房地所有權已遭移轉，且
    系爭房地已轉由上訴人繳納賦稅及出租，不無可疑，已如前
    述。況如前述，補正授權行為欠缺之承認，依民法第167 條
    規定，應向代理人或向代理人對之為代理行為之第三人，以
    意思表示為之，而上訴人上開所指均為其個人之行為，並未
    見被上訴人有對上訴人為何舉動，足以推知其有默示承認買
    賣行為之意思表示存在，是上訴人上開主張，並無可採。
  ⒌又上訴人主張被上訴人將印鑑、權狀等交給薛○○，依民法
    第169條之規定，亦應負授權人責任云云。惟，民法第169條
    係為保護善意第三人而設，故本人有使第三人信以為以代理
    權授與他人之行為而與之交易，即應使本人對於第三人負授
    權人之責任，倘第三人已知或可得而知該他人並無代理權者
    ，此為無權代理，尚不得指為表見代理（最高法院80年度台
    上字第1533號裁判要旨參照）。依前開薛○○所證述，薛○
    ○贈與之財產權狀均由薛○○保管，薛○○並會要求子女刻
    印、申辦印鑑證明使用，家裡內外帳是薛○○姊妹管理，則
    身為家族一份子之上訴人對薛○○掌控家中財務、保管贈與
    權狀，及以子女名義購地建屋，並備妥印鑑證明以利出售後
    移轉至承買戶名下之運作模式衡情應無不知之理。且郭○○
    並證述：當初薛○○與我協商系爭房地應過戶予何人之時，
    上訴人亦在場等語（重訴卷第175 頁），上訴人雖否認此情
    ，然以被上訴人於系爭房地買賣過程全未出面，而由薛○○
    一手主導，且兩造並未簽署私契約定付款模式等交易細節，
    被上訴人又莫名「贈與」上訴人220 萬元價金等情勾稽，足
    認上訴人當時確實知悉兩造並非真正買賣關係，其事後否認
    ，並無可採。從而，上訴人明知被上訴人並未授權薛○○出
    售系爭房地，其並非民法第169 條所欲保護之善意第三人，
    自無民法第169條適用餘地。
  ⒍綜上，本件依上訴人所舉事證，難令本院獲致其與被上訴人
    就系爭房地有成立買賣契約之有利心證。是被上訴人主張兩
    造間就系爭房地所為之買賣債權關係不存在，及據此而為之
    所有權移轉登記之物權關係不存在，即為有理由。又上訴人
    既無法舉證證明兩造間就系爭房地有買賣關係存在，自無庸
    審酌有無通謀意思表示之問題。
  ㈢被上訴人請求塗銷系爭房地於98年9 月11日所為之所有權移
    轉登記，有無理由？
    按所有人對於無權占有或侵奪其所有物者，得請求返還之。
    對於妨害其所有權者，得請求除去之。有妨害其所有權之虞
    者，得請求防止之，民法第767條第1項定有明文。兩造間就
    系爭房地所為之買賣債權關係及所有權移轉登記之物權關係
    均不存在，已如前述，是被上訴人本於所有權請求上訴人將
    系爭房地於98年9 月11日以買賣為原因之所有權移轉登記予
    以塗銷，以回復登記為被上訴人所有，洵屬有據，應予准許
    。
七、綜上所述，被上訴人依民法第767條、民事訴訟法第247條第
    1 項規定，請求確認兩造間就系爭房地所為之買賣債權關係
    及所有權移轉登記物權關係均不存在，並請求上訴人將系爭
    房地於98年9 月11日以買賣為原因之所有權移轉登記予以塗
    銷，為有理由，應予准許。原審為上訴人敗訴之判決，理由
    雖有不同，但結論並無二致，仍應予維持。上訴論旨指摘原
    判決不當，求予廢棄改判，為無理由，應駁回上訴。
八、本件事證已臻明確，兩造其餘之攻擊或防禦方法及所用之證
    據，經本院斟酌後，認為均不足以影響本判決之結果，爰不
    逐一論列，附此敘明。
九、據上論結，本件上訴為無理由，爰判決如主文。
中    華    民    國   110    年    10    月    29    日
                            民事第五庭
                                審判長法  官   蘇姿月
                                      法  官   謝雨真
                                      法  官   郭宜芳
以上正本證明與原本無異。
如對本判決上訴，須於判決送達後20日內向本院提出上訴狀，其
未表明上訴理由者，應於上訴後20日內向本院提出上訴理由書（
均須按他造當事人之人數附繕本）。
上訴時應提出委任律師或具有律師資格之人之委任狀，並依附註
條文規定辦理。如委任律師提起上訴者，應一併繳納上訴審裁判
費。
中    華    民    國   110    年    10    月    29    日
                                      書記官   呂姿儀
附註：
民事訴訟法第466 條之1 ：
對於第二審判決上訴，上訴人應委任律師為訴訟代理人，但上訴
人或其法定代理人具有律師資格者，不在此限。
上訴人之配偶、三親等內之血親、二親等內之姻親，或上訴人為
法人、中央或地方機關時，其所屬專任人員具有律師資格並經法
院認適當者，亦得為第三審訴訟代理人。
第1 項但書及第2 項情形，應於提起上訴或委任時釋明之。